臺灣桃園地方法院刑事判決
                                    111年度審訴字第105號
公  訴  人  臺灣桃園地方檢察署檢察官
被      告  李進財




上列被告因妨害電腦使用罪等案件，經檢察官提起公訴（110年
度偵字第15628號），被告於本院準備程序中，就被訴事實為有
罪之陳述，經本院告知簡式審判程序意旨，並聽取當事人之意見
後，本院合議庭裁定改由受命法官獨任依簡式審判程序審理，判
決如下：
    主  文
李進財犯無故刪除他人電腦之電磁紀錄罪，處有期徒刑參月，如
易科罰金，以新臺幣壹仟元折算壹日;又犯業務侵占罪，處有期
徒刑陸月，如易科罰金，以新臺幣壹仟元折算壹日。應執行有期
徒刑捌月，如易科罰金，以新臺幣壹仟元折算壹日。緩刑參年，
並應於本判決確定之日起壹年內向公庫支付新臺幣柒萬元。
    事實及理由
一、本件犯罪事實及證據，除應補充、更正如下外，其餘均引用
    如附件檢察官起訴書之記載：
  ㈠起訴書犯罪事實欄一第6至8行「於收取如附表所示房客之租
    金、水電費後，無故刪除租屋管理系統內上開房客繳費之電
    磁紀錄」補充更正為「於上址『銘傳管家清潔社』內，收取如
    附表所示房客之租金、水電費後，即無故刪除租屋管理系統
    內上開房客繳費之電磁紀錄」。
　㈡證據部分補充「被告李進財於本院準備程序及審理中之自白
    」。
二、論罪科刑：
  ㈠查被告李進財為本件犯行後，刑法第336條、同法第359條規
    定，雖均於民國108年12月25日經總統公布修正施行，並自
    同年月27日起生效，然此次修正僅係統一罰金刑折算標準，
    修正後法定刑並無輕或重於修正前之情形，是自無比較新舊
    法之問題，而應依一般法律施用原則，逕行適用裁判時法即
    現行法予以論處，合先敘明。
　㈡核被告所為，係犯刑法第336條第2項之業務侵占罪、刑法第3
    59條無故刪除他人電腦之電磁紀錄罪。又被告先後多次業務
    侵占、無故刪除他人電腦電磁紀錄之犯行，時間緊接，各次
    犯罪之構成要件相同，且係被告出於單一之犯罪故意下所為
    ，復侵害同一告訴人之法益，其行為時間上有連貫性，應依
    接續犯，各論以一罪。被告所為前揭業務侵占及無故刪除他
    人電腦之電磁紀錄之犯行，犯意各別，行為互殊，應予分
    論併罰。公訴意旨認被告係以一行為同時觸犯上開2罪，為
    想像競合犯等語，容有誤會。
　㈢爰審酌被告身為告訴人所經營「銘傳管家清潔社」之行政兼
    會計業務主管，竟不知謹守職務分際，反為圖一己私利，利
    用職務上收取房客繳交租金、水電費之機會，以刪除他人電
    腦內之電磁紀錄之方式，遂行其業務侵占犯行，其所為損害
    告訴人所經營之清潔社，顯屬不當，應予非難；惟念其犯後
    坦承犯行，態度尚可，兼衡其犯罪之目的、手段、情節及其
    所侵占金額之多寡，並考量告訴人業以分次由被告薪水扣回
    方式取回遭侵占之款項乙節，有本院辦理刑事案件電話查詢
    紀錄表1紙可考（詳本院卷第35頁、第82頁）等一切情狀，
    分別量處如主文所示之刑，並定其應執行刑，暨就所宣告之
    刑及執行刑均諭知易科罰金之折算標準，以示懲儆。
  ㈣末查被告未曾受有期徒刑以上刑之宣告，有臺灣高等法院被
    告前案紀錄表可稽，其因一時失慮致犯本罪，惟犯後業已坦
    承犯行，歷經偵查及科刑之過程，應能知所警惕，當無再犯
    之虞，本院認其所受刑之宣告以暫不執行為適當，爰依刑法
    第74條第1項第1款規定，併予宣告緩刑3年，以啟自新；又
    為促其記取教訓避免再犯，爰依刑法第74條第2項第4款規定
    ，諭知被告應按主文所示之期限向公庫支付新臺幣7萬元，
    冀能使被告確實明瞭其行為所造成之危害，並培養正確法治
    觀念。倘被告違反上開應行負擔之事項且情節重大，依刑法
    第75條之1第1項第4款規定，其緩刑宣告仍得由檢察官向本
    院聲請撤銷，併此指明。
三、沒收： 
    查被告於本案侵占所得之款項，固屬其犯罪所得，本應予以
    宣告沒收、追徵，惟該些犯罪所得，被告已全數返還予告訴
    人，業如上述，爰依刑法第38條之1第5項規定，不予宣告沒
    收、追徵，附此敘明。
據上論斷，應依刑事訴訟法第273條之1第1項、第299條第1項前
段、第310條之2、第454條第2項，判決如主文。
本案經檢察官李旻蓁提起公訴，檢察官林欣怡到庭執行職務。
中    華    民    國   111    年    8     月    12    日
                  刑事審查庭  法  官  林慈雁
以上正本證明與原本無異。
如不服本判決應於收受判決後20日內向本院提出上訴書狀，並應
敘述具體理由。其未敘述上訴理由者，應於上訴期間屆滿後20日
內向本院補提理由書（均須按他造當事人之人數附繕本）「切勿
逕送上級法院」。
                              書記官  吳秉翰
中　　華　　民　　國　　111 　年　　8 　　月　　15　　日
附錄本案論罪科刑法條全文： 
刑法第336條
對於公務上或因公益所持有之物，犯前條第1項之罪者，處1年以
上7年以下有期徒刑，得併科15萬元以下罰金。
對於業務上所持有之物，犯前條第1項之罪者，處6月以上5年以
下有期徒刑，得併科9萬元以下罰金。
前二項之未遂犯罰之。

刑法第359條
無故取得、刪除或變更他人電腦或其相關設備之電磁紀錄，致生
損害於公眾或他人者，處5年以下有期徒刑、拘役或科或併科60
萬元以下罰金。

附件：  
臺灣桃園地方檢察署檢察官起訴書
                                    110年度偵字第15628號
　　被　　　告　李進財　男　34歲（民國00年00月00日生）　　　　　　　　　　　　住○○市○○區○○○00號　　　　　　　　　　　　居桃園市○鎮區○○○街0號13樓之3　　　　　　　　　　　　國民身分證統一編號：Z000000000號
上列被告因侵占等案件，已經偵查終結，認應提起公訴，茲將犯
罪事實及證據並所犯法條分敘如下：
　　　　犯罪事實
一、李進財於民國103年9月19日起受雇於由許楷德擔任負責人址
    設桃園市○○區○○路000號之「銘傳管家清潔社」，嗣擔任行
    政兼會計業務主管，負責代收、催收租金、水電費及掌管租
    屋管理系統之使用權限，為從事業務之人，竟意圖為自己不
    法之所有，基於無故刪除他人電腦之電磁紀錄及侵占之犯意
    ，自民國108年1月至3月間，於收取如附表所示房客之租金
    、水電費後，無故刪除租屋管理系統內上開房客繳費之電磁
    紀錄，以此方式將新臺幣（下同）總計3萬1,096元，侵占入
    己。嗣經許楷德察覺有異，因而循線查悉上情。
二、案經許楷德告訴及桃園市政府警察局大溪分局報告偵辦。
　　　　證據並所犯法條
一、上揭犯罪事實，業據被告李進財於警詢及偵查中坦承不諱，
    核與告訴人許楷德、證人許軒誌於警詢及偵查中指訴之情節
    大致相符，並有租屋管理系統刪除作業紀錄之操作紀錄查詢
    資料、租屋管理系統對帳紀錄查詢資料、被告薪資給付轉帳
    明細、被告自白之陳述等資料各1份在卷可稽，足認被告之
    自白與事實相符，其罪嫌應堪以認定。
二、核被告所為，係犯刑法第336條第2項業務侵占及同法第359
    條無故刪除他人電腦電磁紀錄等罪嫌。又被告先後數次之業
    務侵占、無故刪除他人電腦電磁紀錄之犯行，均係以單一之
    意思接續進行，其時間密接，且侵害者為同一法益，請均論
    以為接續犯。其以一行為同時觸犯上開業務侵占、無故刪除
    變更他人電腦電磁紀錄罪嫌，應依刑法第55條規定，從一重
    以業務侵占罪論處。
三、至告訴及報告意旨認被告所為另涉有刑法第342條第1項之背
    信罪嫌部分。然刑法上之背信罪，係指為他人處理事務之人
    ，以侵占以外之方法，違背任務，損害本人利益之行為而言
    。若侵占罪，則以侵占自己持有他人之物為其特質，至其持
    有之原因如何，可以不問，故就處理他人事務之持有物，以
    不法所有之意思，據為己有，係屬侵占罪，而非背信罪(最
    高法院30年上字第2633號、最高法院51年台上字第58號判例
    意旨可參參照)，是以本案被告所為既係成立業務侵占罪，
    自無成立背信罪之餘地。惟此部分倘成立犯罪，與前開起訴
    部分具有一罪關係，應為起訴效力所及，爰不另為不起訴處
    分，併予敘明。
四、依刑事訴訟法第251條第1項提起公訴。
　　此　致
臺灣桃園地方法院
中　　華　　民　　國　 110　　年　 12　  月　  20　  日
                              檢  察  官  李 旻 蓁
本件證明與原本無異　　　　　　　　　　　　　　　　　　　
中　　華　　民　　國　 111　　年　  1　　月　   5　  日
　　　　　　　　　　　　　　　書  記  官　王 玉 珊　　
所犯法條：
中華民國刑法第336條
對於公務上或因公益所持有之物，犯前條第1項之罪者，處1年以
上7年以下有期徒刑，得併科15萬元以下罰金。
對於業務上所持有之物，犯前條第1項之罪者，處6月以上5年以
下有期徒刑，得併科9萬元以下罰金。
前二項之未遂犯罰之。
中華民國刑法第359條
無故取得、刪除或變更他人電腦或其相關設備之電磁紀錄，致生
損害於公眾或他人者，處5年以下有期徒刑、拘役或科或併科60
萬元以下罰金。
附表
編號   房客 繳納款項項目 金額(新臺幣) 1 羅志斌 電費 446元 2 羅志斌 水費 150元 3 Sadibou Bojoung 租金 4000元 4 李明政 租金 5500元 5 劉守曜 租金 7000元 6 塗志國 租金 6500元 7 麥洛斐 租金 7500元 總計31096元